臺灣南投地方法院刑事判決
110年度原訴字第23號
公  訴  人  臺灣南投地方檢察署檢察官  
被      告  高子皓



指定辯護人  本院公設辯護人許定國  
上列被告因詐欺案件，經檢察官提起公訴（109年度偵字第2258
號），本院判決如下：
    主  文
高子皓共同犯洗錢防制法第十四條第一項之一般洗錢罪，處有期
徒刑拾壹月，併科罰金新臺幣拾萬元，罰金如易服勞役，以新臺
幣壹仟元折算壹日。
    犯罪事實
一、高子皓知悉提供金融帳戶予他人使用，可能淪為詐欺犯罪之
    人頭帳戶，竟仍基於縱使提供自己之帳戶作為詐欺犯罪之人
    頭帳戶，並協助將帳戶內之詐欺款項領出交予他人，將會隱
    匿該犯罪所得之去向及所在，亦不違反其本意之不確定故意
    ，與廖梓評（已歿）共同基於詐欺取財及洗錢之犯意聯絡，
    於民國109年3月11日前不久之不詳時間，提供其申辦之第一
    商業銀行北台中分行帳號000-00000000000號帳戶（下稱第
    一銀行帳戶）、合作金庫商業銀行北台中分行帳號000-0000
    000000000號帳戶（下稱合作金庫帳戶）予廖梓評，容任廖
    梓評作為人頭帳戶使用；廖梓評於109年3月5日13時許起，
    以電話聯繫戴鳳女，佯稱為健保局人員、警察、檢察官，以
    戴鳳女異常使用健保，須凍結監管其帳戶為由，要求戴鳳女
    配合控管帳戶，致戴鳳女誤信為真，於109年3月11日13時49
    分許，在臺南市東山郵局臨櫃匯款新臺幣(下同)80萬元至上
    開第一銀行帳戶，接續於同日14時許在臺灣土地銀行白河分
    行臨櫃匯款30萬元至上開合作金庫帳戶，高子皓再依廖梓評
    指示，於附表編號1至5、編號7、8所示之時間、地點提領上
    開款項後，交付予廖梓評，於附表編號6所示之時間，在不
    詳處所轉帳如附表編號6所示之金額予不詳之他人。嗣戴鳳
    女發覺有異始報警處理而查悉上情。
二、案經南投縣政府警察局仁愛分局報告臺灣南投地方檢察署檢
    察官偵查起訴。
    理  由
一、本判決以下認定犯罪事實所引用之被告以外之人於審判外之
    言詞或書面陳述等供述證據，因被告、辯護人均同意作為證
    據使用，本院審酌各該證據作成時之情況，核無違法不當或
    證明力明顯過低之瑕疵，亦認以之作為證據應屬適當，是依
    刑事訴訟法第159 條之5第1項之規定，認均有證據能力。至
    其餘資以認定被告犯罪事實之非供述證據，亦查無違反法定
    程序取得之情形，依刑事訴訟法第158 條之4 反面解釋，亦
    具證據能力。
二、認定犯罪事實所憑之證據及理由
　㈠訊據被告高子皓固坦承於上揭時、地，提供其所申辦之第一
    銀行帳戶、合作金庫帳戶帳號予廖梓評，並於附表所示之時
    、地，分次提領或轉帳如附表所示之金額，惟矢口否認有何
    三人以上共同詐欺取財及洗錢之犯行，辯稱：我沒有提供帳
    戶予詐欺集團，我單純將帳戶借給廖梓評，他說與別人發生
    車禍，需要借我的帳戶轉帳云云，經查：
　⒈被告於前揭時、地，提供其所申辦之第一銀行帳戶、合作金
    庫帳戶帳號予廖梓評，並於附表所示之時、地，分次提領或
    轉帳如附表所示之金額，業據被告於偵查中及本院審理中坦
    認不諱，而被害人戴鳳女於109年3月11日13時49分許，匯款
    80萬元至被告之第一銀行帳戶內，再於同日14時許轉帳30萬
    元至被告之合作金庫帳戶內，復經證人戴鳳女於警詢中證述
    明確（參見警卷第2至4頁），並有內政部警政署反詐騙諮詢
    專線紀錄表1份、臺南市政府警察局白河分局東山分駐所受
    理詐騙帳戶通報警示簡便格式表2份（見警卷第8至10頁）、
    被害人之郵局、臺灣土地銀行存摺封面及內頁影本各1份、
    被害人之臺灣土地銀行匯款申請書、郵局跨行匯款申請書各
    1份（見警卷第11至14頁）、臺南市政府警察局白河分局東
    山分駐所受理刑事案件報案三聯單1份（見警卷第15頁）、
    第一商業銀行北台中分行一北台中字第00016號函暨被告之
    開戶人基本資料、開戶申請書、開戶人影像畫面、開戶迄今
    交易明細資料各1份（見警卷第16至42頁）、合作金庫商業
    銀行北台中分行合金北台中字第1090001229號函暨被告之開
    戶人基本資料、開戶申請書、開戶人影像畫面、開戶迄至10
    9年3月28日交易明細資料各1份（見警卷第43至66頁反面）
    、第一商業銀行北台中分行一北台中字第00028號函1份暨被
    告之交易取款單照片2張、大額提款相關資料及當日監視錄
    影檔案各1份（見偵卷第10至12頁）、第一商業銀行北台中
    分行一北台中字第00000號函1份、合作金庫商業銀行北台中
    分行合金北台中字第1090003970號函1份暨自動櫃員機交易
    明細表3張（見偵卷第59至63頁）、被告於109年3月11、12
    日在合作金庫銀行北台中分行提領款項之監視器畫面擷圖7
    張（見偵卷第92至93頁）、被告於109年3月11日14時8分許
    在第一銀行北台中分行臨櫃提領款項之監視器畫面擷圖4張
    （見偵卷第122至123頁）、第一商業銀行北屯分行一北屯字
    第00085號函暨被告之109年3月12日提款單影本各1份（見偵
    卷第125至126頁）、合作金庫商業銀行北台中分行合金北台
    中字第1100003712號函1份（見本院卷第131頁）附卷可憑，
    是上開事實首堪認定。
　⒉又一般民眾申請金融存款帳戶，不僅無須負擔費用，亦無何
    特殊資格限制，任何人均可自由至各金融機構申請開設多個
    帳戶，並無數量之限制，若屬於一般金錢交易往來，實無需
    要向他人借用帳戶供己使用，再委請該帳戶持有人代為提領
    後交付之必要，是依一般人之社會生活經驗，若遇刻意將款
    項匯入他人帳戶，再委由他人代為提領、轉交款項之情形，
    衡情當能預見所匯入之款項係詐欺所得等之不法來源。本案
    被告於偵查中供稱：我與廖梓評熟識，因廖梓評發生車禍需
    要帳戶收取他人之賠償金，我便提供帳戶予廖梓評使用，待
    錢匯入後我再幫他提領，一開始我先提領一部份，後來他又
    再叫我去提領，他說全部領出來沒有地方放所以先領一部份
    去修車，當時我跟他一起開車去銀行，我進去銀行將錢領出
    來後，他在銀行外面等我，我就將錢拿給他等語（參見偵卷
    第45頁），既廖梓評係為收取他人車禍之賠償金，其來源合
    法，實無須以向被告借用金融帳戶使用，再委請被告代為領
    款此種迂迴方式取得賠償金，再者，被告於109年3月11日14
    時8分許領取第一銀行帳戶內之50萬元時，於取款憑條上係
    填載該筆為工程款，有第一商業銀行取款憑條1張（見偵卷
    第11至12頁）在卷可參，並未向行員表明係代為他人領取之
    車禍賠償金，可見不欲他人知悉實際提款目的；此外，被告
    倘係單純提供帳戶作為廖梓評匯款使用，應無必要同時提供
    2個金融帳戶予廖梓評，然被告卻一次提供2本帳戶，並於10
    9年3月11日提領第一銀行及合作金庫銀行內之現金外，又於
    翌（12）日、13日再接續提領（或轉帳）第一銀行及合作金
    庫帳戶之款項，領取現金部分並交付予廖梓評，此情均違背
    常情。
　⒊廖梓評雖於108年2月20日22時許，因車禍就醫，然傷勢為「
    左眼尾瘀腫、左小腿瘀血疼痛」，經醫師開立藥物後即離院
    ，有清泉醫院急診護理單（見本院卷第205至206頁）在卷可
    參，其傷勢輕微，且距離被告本案提款時間已隔1年以上，
    殊難想像被告因此可獲有110萬元之高額賠償金，被告對於
    此等反常之處，卻未再多問廖梓評，逕依廖梓評之指示出借
    帳戶並代為領款，顯見被告主觀上已可預見款項可能為詐欺
    贓款，其來源不明，卻仍容任其發生，而具有詐欺取財與洗
    錢之不確定故意甚明。
  ㈡綜上所述，被告上揭辯解均屬臨訟卸責之詞，不足採信，本
    案事證明確，被告犯行堪以認定，應依法論科。
三、論罪科刑
　㈠被告將被害人匯至第一銀行帳戶及合作金庫帳戶之現金領出
    交付予廖梓評，或轉帳予他人，已係隱匿特定犯罪所得之去
    向及所在，屬於洗錢防制法第2條第2款之洗錢行為。核被告
    所為，係犯刑法第339條第1項之詐欺取財罪及洗錢防制法第
    14條第1項之一般洗錢罪。
　㈡被告與廖梓評就上開犯行，具有犯意聯絡及行為分擔，應依
    刑法第28條規定論以共同正犯。
　㈢被告如附表編號1至5、編號7、8所示之提款行為，以及附表
    編號6所示之轉帳行為，均係於密切接近之時間及地點實行
    ，且侵害同一被害人法益，各行為之獨立性極為薄弱，顯係
    出於同一意圖為自己不法所有之目的，依一般社會健全觀念
    ，尚難以強行分開，應視為數個舉動之接續實行，合為包括
    之一行為予以評價，屬接續犯。
　㈣公訴意旨雖以被告上開所為，涉犯刑法第339條之4第1項第2
    款之三人以上共同詐欺取財罪嫌，然依被告供述，其係將帳
    戶出借予廖梓評，並依廖梓評指示提款，並無證據證明有第
    三人參與其等上開詐欺取財犯行，而被害人之供述亦僅得證
    明其遭人詐欺而匯款至被告之第一銀行及合作金庫帳戶內，
    從而，尚無法排除實際向被害人詐騙者為廖梓評，故依罪疑
    唯輕原則，難認本案實行詐欺正犯已有3人以上，無從對被
    告以三人以上共同詐欺取財罪相繩，然因起訴之基礎事實同
    一，且經本院於審理中告知被告另涉犯詐欺取財罪嫌，已保
    障被告之防禦權，爰依刑事訴訟法第300條規定變更起訴法
    條。
　㈤被告以一行為同時觸犯共同詐欺取財及一般洗錢犯行，為一
    行為觸犯數罪名之想像競合犯，應依刑法第55條規定，從一
    重之一般洗錢罪論處。公訴意旨漏未論及一般洗錢罪嫌，然
    此部分與共同詐欺取財為想像競合犯之裁判上一罪關係，自
    應為起訴效力所及，本院並於審理中告知被告另涉犯一般洗
    錢罪嫌，自得併予審理。
　㈥審酌被告年輕力壯，不思循正當途徑賺取財物，任意將帳戶
    出借予友人廖梓評並依其指示多次領取詐欺贓款，嚴重危害
    社會治安，致被害人受有財產損害，且所受損害非少，被告
    否認犯行，迄今未與被害人成立調解，賠償被害人之損害，
    兼衡其犯罪之動機、目的及手段，暨被告自述高中畢業之智
    識程度，經濟小康，之前開公司，家中有祖父母、父親、妹
    妹及哥哥之生活狀況等一切情狀，量處如主文所示之刑，併
    就宣告罰金刑部分，諭知如易服勞役之折算標準。
四、沒收
　㈠洗錢防制法第18條第1項固規定「犯第14條之罪，其所移轉、
    變更、掩飾、隱匿、收受、取得、持有、使用之財物或財產
    上利益，沒收之；犯第15條之罪，其所收受、持有、使用之
    財物或財產上利益，亦同」，此一規定採取義務沒收主義，
    只要合於前述規定，法院即應為相關沒收之諭知，然該洗錢
    行為之標的是否限於行為人所有者始得宣告沒收，法無明文
    ，是倘法條並未規定「不問屬於犯罪行為人與否均沒收」時
    ，宜從有利於被告之認定，自仍以屬於被告所有者為限，始
    應予沒收。被告提領附表編號1至5、編號7之現金，均交付
    予廖梓評，業據被告供述在卷，而卷內無證據證明被告仍實
    際保有其所領得之款項，是認被告並未對其領得之款項取得
    事實上所有權，揆諸前揭說明，自無從適用上開洗錢防制法
    之特別沒收規定。
　㈡至被告係無償出借金融帳戶予廖梓評使用，亦經被告供明在
    卷，無犯罪所得應予沒收。
五、不另為無罪之諭知
  ㈠公訴意旨以被告於109年3月12日0時9分許，在合作金庫北台
    中分行ATM，自合作金庫帳戶提領1萬元，因認被告涉犯刑法
    第339條之4第1項第2款之三人以上共同詐欺取財罪嫌等語。
  ㈡按犯罪事實應依證據認定之，無證據不得認定犯罪事實；又
    不能證明被告犯罪者，應諭知無罪之判決，刑事訴訟法第15
    4 條第2 項丶第301 條第1 項前段分別定有明文。又所謂認
    定犯罪事實之證據，係指足以認定被告確有犯罪行為之積極
    證據而言，該項證據自須適合於被告犯罪事實之認定，始得
    採為斷罪之資料；且如未能發現相當確實證據，或證據不足
    以證明，自不能以推測或擬制之方法，以為裁判之基礎；而
    認定犯罪事實所憑之證據，雖不以直接證據為限，間接證據
    亦包括在內，然而無論直接證據或間接證據，其為訴訟上之
    證明，須於通常一般人均不致有所懷疑，而得確信其為真實
    之程度者，始得據為有罪之認定，倘其證明尚未達到此一程
    度，而有合理之懷疑存在時，即難遽採為不利被告之認定。
    另刑事訴訟法第161 條第1 項規定：檢察官就被告犯罪事實
    ，應負舉證責任，並指出證明之方法。因此，檢察官對於起
    訴之犯罪事實，應負提出證據及說服之實質舉證責任。倘其
    所提出之證據，不足為被告有罪之積極證明，或其指出證明
    之方法，無從說服法院以形成被告有罪之心證，基於無罪推
    定之原則，自不能為被告有罪之判決。
  ㈢公訴意旨認被告涉犯三人以上共同詐欺取財取財罪嫌，無非
    係以被告之供述、被害人之匯款資料、被告之第一銀行帳戶
    及合作金庫帳戶之交易明細、被告於ATM及臨櫃提款畫面等
    為其主要論據。然查：依合作金庫交易明細查詢結果，被告
    於109年3月12日自合作金庫帳戶內接續5次提款各3萬元後，
    於同日分別轉帳3,000元、1,000元（不含手續費）至他人帳
    戶，再於109年3月13日提款6,000元（不含手續費），並未
    於109年3月12日0時9分許，提款1萬元之交易紀錄，有被告
    之合作金庫帳戶交易明細查詢結果（見警卷第65頁反面)；
    此外，被害人匯款80萬元至被告之第一銀行帳戶，另匯款30
    萬元至被告之合作金庫帳戶，共遭詐欺110萬元，而被告於
    附表編號1至5、編號7、8所提領之金額，與附表編號6所轉
    帳之金額，總計為110萬元，相當於被害人遭詐欺之金額，
    是被告上開自合作金庫帳戶提領1萬元之行為，依檢察官所
    提出之證據及指出證明之方法，尚未達於一般人均可得確信
    被告確有此犯行，而無合理懷疑存在之程度，無從說服本院
    以形成被告有罪之心證。則被告之犯罪尚屬不能證明，而公
    訴意旨認此部分與前開經認定有罪之部分屬接續之一罪，爰
    不另為無罪之諭知。
據上論斷，應依刑事訴訟法第299條第1項前段、第300條，判決
如主文。
本案經檢察官簡汝珊提起公訴，檢察官黃淑美到庭執行職務。
中　　華　　民　　國　　111 　年　　5 　　月　　26　　日
　　　　　　　　　刑事第三庭  審判長法　官  何玉鳳
　　　　　　　　　                  法  官  吳宗育
　　　　　　　　　                  法  官  顏代容
以上正本與原本無異。
如不服本判決應於收受送達後20日內向本院提出上訴書狀，並應
敘述具體理由；其未敘述上訴理由者，應於上訴期間屆滿後20日
內向本院補提理由書（均須按他造當事人之人數附繕本）「切勿
逕送上級法院」。
告訴人或被害人如對於本判決不服者，應具備理由請求檢察官上
訴，其上訴期間之計算係以檢察官收受判決正本之日期為準。
                                    書記官 廖佳慧
中　　華　　民　　國　　111 　年　　5 　　月　　27　　日
附錄論罪科刑法條全文：
中華民國刑法第339條
意圖為自己或第三人不法之所有，以詐術使人將本人或第三人之
物交付者，處5年以下有期徒刑、拘役或科或併科50萬元以下罰
金。
以前項方法得財產上不法之利益或使第三人得之者，亦同。
前二項之未遂犯罰之。
洗錢防制法第14條
有第二條各款所列洗錢行為者，處7年以下有期徒刑，併科新臺
幣5百萬元以下罰金。
前項之未遂犯罰之。
前二項情形，不得科以超過其特定犯罪所定最重本刑之刑。
【附表】
編號 提款/轉帳時間 提款/轉帳地點 提款/轉帳帳戶 提款/轉帳金額 (新臺幣)  1 109年3月11日14時8分許 第一銀行北台中分行臨櫃（臺中市○區○○○道0段000號） 第一銀行帳戶 提領50萬元  2 109年3月11日14時27分許、14時29分許、14時30分許、14時31分許 第一銀行台中分行ATM（臺中市○區○○路0段000號） 第一銀行帳戶 提領1萬元、 提領3萬元、 提領3萬元、 提領3萬元  3 109年3月11日14時49分許、14時50分許、14時51分許、14時52分許 合作金庫北台中分行ATM（臺中市○區○○路000號） 合作金庫帳戶 提領3萬元、 提領3萬元、 提領3萬元、 提領3萬元  4 109年3月11日某時 不詳某處之國泰世華商業銀行ATM 合作金庫帳戶 提領2萬5元（含手續費5元）  5 109年3月12日0時4分許、0時5分許、0時6分許、0時7分許、0時8分許 合作金庫北台中分行ATM（臺中市○區○○路000號） 合作金庫帳戶 提領3萬元、 提領3萬元、 提領3萬元、 提領3萬元、 提領3萬元、  6 109年3月12日某時 不詳 合作金庫帳戶 轉帳3,015元（含手續費15元） 、轉帳1,010元（含手續費10元）  7 109年3月12日14時49分許 第一銀行北屯分行臨櫃（臺中市○○區○○路0段000號） 第一銀行帳戶 提領20萬元  8 109年3月13日（起訴書誤載為12日，應予更正）某時 不詳某處之中國信託商業銀行ATM 合作金庫帳戶 提領6,005元（含手續費5元）